臺灣屏東地方法院刑事判決　　　　　　 95年度交易字第152號
公　訴　人　臺灣屏東地方法院檢察署檢察官
被　　　告　丙○○
上列被告因過失傷害案件，經檢察官提起公訴（95年度偵字第
6182號），本院判決如下：
    主  文
丙○○因過失傷害人，處有期徒刑參月，如易科罰金，以銀元參
佰元即新臺幣玖佰元折算壹日。
    事  實
一、丙○○考領有普通小型車駕駛執照，於民國95年4 月2 日21
    時40分許，駕駛車號AY-7248 號自小客貨車，沿屏東縣恆春
    鎮○○路由南往北方向行駛，迨駛至該路77巷口欲左轉進入
    該巷內，應注意汽車行駛至無號誌之交岔路口，轉彎車應暫
    停讓直行車先行，而依當時天侯晴、夜間有照明、路面乾躁
    無缺陷、無障礙物、視距良好等情，並無不能注意之情事，
    竟未暫停禮讓即貿然左轉，適甲○○酒後騎乘PYT-969 號重
    機車（血液酒精濃度高達193 MG/DL ，所涉公共危險部分業
    經本院判處拘役55日確定），未減速慢行，且未注意車前狀
    況，沿恆春鎮○○路由北往南方向駛至77巷口，煞閃不及，
    甲○○所騎機車之車頭撞及丙○○所駕自小客貨車右後車身
    ，甲○○因而人車倒地，受有右側遠端股骨骨折、腹部挫傷
    併小腸穿孔，因而導致腹膜炎併敗血性休克、急性腎衰竭等
    傷害。丙○○於肇事後停留現場，並於警方人員前往處理尚
    不知何人肇事時，坦承其為肇事者並自願接受偵審程序。
二、案經甲○○訴請臺灣屏東地方法院檢察署檢察官偵查起訴。
    理  由
壹、證據能力部分
    按被告以外之人於審判外之言詞或書面陳述，除法律有規定
    者外，不得作為證據，刑事訴訟法第159 條第1 項定有明文
    。而所謂「法律有規定者」，依修正理由之說明，係指刑事
    訴訟法第159 條之1 至第159 條之5 及第206 條等規定而言
    。本件臺灣省高屏澎區車輛行車事故鑑定委員會高屏澎區
    950760號鑑定意見書及臺灣省車輛行車事故覆議鑑定委員會
    95年11月7 日府覆議字第0950200592號函示鑑定意見，分別
    係告訴人、被告申請鑑定，非法官或檢察官選任囑託之鑑定
    ，並不屬於刑事訴訟法第206 條規定之鑑定文書，乃被告以
    外之人於審判外之書面陳述，被告復明示不同意作為證據使
    用（本院卷第13頁），依上開法條規定，自不得作為證據。
貳、實體部分
一、訊據被告丙○○對於上開時地肇事，致告訴人受有右側遠端
    股骨骨折、腹部挫傷併小腸穿孔、腹膜炎併敗血性休克等傷
    害之事實固不諱言，然矢口否認有何過失情事，辯稱：當時
    伊遵守交通規則左轉進入巷口，告訴人酒醉駕車，且超速行
    駛，撞及伊所駕車輛之尾部，伊並無過失；又告訴人急性腎
    衰竭之傷害是否本件車禍所肇致，伊亦有存疑云云。經查：
(一)告訴人因本件車禍受有右側遠端股骨骨折、腹部挫傷併小腸
    穿孔，因而導致腹膜炎併敗血性休克、急性腎衰竭等傷害，
    業據其於偵查中指訴綦詳，並有高雄醫學大學附設中和紀念
    醫院診斷證明書2 紙附卷可佐。且告訴人之急性腎衰竭係因
    小腸穿孔引發腹膜炎、敗血性休克等因素所造成，而小腸穿
    孔是因車禍造成，故急性腎衰竭應是車禍間接造成等情，亦
    經本院向高雄醫學大學附設中和紀念醫院函查屬實，有該院
    96 年1月10日高醫附行字第0960000092號函附卷可稽。足認
    告訴人所受急性腎衰竭之傷害確因本件車禍所致。
(二)被告雖迭辯稱伊所駕車輛已左轉進入巷內，才被告訴人騎機
    車撞及其車輛右後方云云，證人即現場目擊者乙○○○亦於
    本院審理中具結證稱：當時被告所駕車輛已進入巷內很多，
    車身剩下一點，之後有1 輛機車很快衝過來，撞到被告車輛
    的後方等語（本院卷第26頁背面、第27頁）。然被告與告訴
    人因是利害對立之關係，雙方就此點自各執一詞，證人乙○
    ○○已70餘歲，且車禍發生乃瞬間情事，當時復已是晚間9
    時許，光線照明並不若日間清楚易辨，證人是否能準確目擊
    2 車撞擊之位置，衡情亦非無疑。本院因認應以警繪之道路
    交通事故現場圖，佐以案發時拍攝之現場照片作為判斷之基
    準，方無偏頗之虞。觀諸卷附之道路交通事故現場圖（95年
    他字第1767號卷第27頁），告訴人所騎機車行駛方向之路面
    寬8 公尺，現場散落玻璃碎片之位置衡情應係雙方車輛之撞
    擊點，距恆南路道路中線4 公尺，所以2 車相撞係在告訴人
    行駛方向路面之中心位置附近，此亦核與卷附現場照片（同
    上卷第30頁照片）所示之情相符，是被告及證人所供證之被
    告所駕車輛已大部分駛入巷內，才為告訴人所騎機車追撞等
    情，即不足採信。
(三)按汽車行駛至無號誌之交岔路口，轉彎車應暫停讓直行車先
    行，道路交通安全規則第102 條第1 項第2 款定有明文。被
    告考領有普通小型車駕駛執照，於行經肇事之無號誌交岔路
    口欲左轉時，理應注意上開規定，而依當時當時天侯晴、夜
    間有照明、路面乾躁無缺陷、無障礙物、視距良好等情〔此
    有道路交通事故調查報告表(一)可稽〕，並無不能注意之情事
    ，竟疏未暫停禮讓即貿然左轉，致被害人所騎乘之機車車頭
    撞擊被告所駕車輛之右後車身，並因此受有上開傷害，被告
    應負過失責任甚明。雖告訴人酒後騎乘機車，未減速慢行，
    且未注意車前狀況，亦有疏失，然並不能因此解免被告過失
    罪責。再被告之過失行為與告訴人所受傷害間，具有相當因
    果關係。
    綜上，被告所辯，俱屬飾卸刑責之詞，均不足採。事證明確
    ，被告犯行足堪認定。
二、按行為後法律有變更者，適用行為時之法律，但行為後之法
    律有利於行為人者，適用最有利於行為人之法律，刑法第2
    條第1 項定有明文。本件被告行為後，刑法及刑法施行法業
    於94年2 月2 日經總統以華總一義字第09400014901 號令修
    正公布，並於95年7 月1 日施行，參酌最高法院95年5 月23
    日刑事庭第8 次會議決議意旨，刑法第2 條第1 項之規定，
    係規範行為後法律變更所生新舊法律比較適用之準據法，於
    刑法修正施行後，應適用刑法第2 條第1 項之規定，為「從
    舊從輕」之比較。另於比較時應就罪刑有關之共犯、未遂犯
    、想像競合犯、牽連犯、連續犯、結合犯，以及累犯加重、
    自首減輕暨其他法定加減原因（如身分加減）與加減比例等
    一切情形，本於統一性及整體性原則，綜其全部罪刑之結果
    而為比較。茲就本件刑法修正前後之相關條文比較如下：
(一)刑法第284 條第1 項前段之罰金刑業經刑法施行法第1 條之
    1 規定，修正提高30倍，並由銀元改為新台幣，亦即法定罰
    金刑為新台幣1 萬5 千元以下，及依修正後刑法第33條第5
    款規定「罰金：新台幣1 千元以上，以百元計算之」等規定
    觀之，修正後刑法第284 條第1 項前段之罰金刑，最低為新
    台幣1 千元；而修正前刑法第284 條第1 項前段之罰金刑，
    法定最高罰金刑度依修正前之罰金罰鍰提高標準條例第1 條
    前段規定提高為10倍，為銀元5 千元即新台幣1 萬5 千元，
    另依修正前刑法第33條第5 款規定「罰金：銀元1 元以上」
    ，該罪最低度罰金刑為銀元1 元即新台幣3 元，是經比較後
    ，自應適用行為時即修正前之刑法第284 條第1 項前段規定
    較有利於被告。
(二)關於自首減刑之規定，修正前刑法第62條前段係規定「必減
    輕其刑」，修正後同條則規定「得減輕其刑」，故亦以行為
    時即修正前刑法第62條前段規定較有利於被告。
(三)被告行為時之修正前刑法第41條第1 項前段規定：「犯最重
    本刑為5 年以下有期徒刑以下之刑之罪，而受6 個月以下有
    期徒刑或拘役之宣告，因身體、教育、職業、家庭之關係或
    其他正當事由，執行顯有困難者，得以1 元以上3 元以下折
    算一日，易科罰金」。又依行為時之易科罰金折算標準，修
    正前罰金罰鍰提高標準條例第2 條前段（現已刪除）規定，
    就其原定數額提高為100 倍折算1 日，則本件被告行為時之
    易科罰金折算標準，應以銀元300 元折算1 日，經折算為新
    臺幣後，應以新臺幣900 元折算為1 日。惟95年7 月1 日修
    正公布施行之刑法第41條第1 項前段則規定：「犯最重本刑
    為5 年以下有期徒刑以下之刑之罪，而受6 個月以下有期徒
    刑或拘役之宣告者，得以新臺幣一千元、二千元或三千元折
    算一日，易科罰金」。比較修正前後之易科罰金折算標準，
    以95年7 月1 日修正公布施行前之規定，較有利於被告。
    綜上，經整體比較結果，本件應適用修正前刑法之相關規定
    ，較有利於被告。
三、核被告所為，係犯修正前刑法第284 條第1 項前段之過失傷
    害罪。又被告於肇事後，在未經有偵查權之機關或公務員發
    覺為犯嫌前，向據報前往現場處理車禍之警員坦承其為肇事
    者，並自願接受偵審程序，業據其供明在卷，爰依修正前刑
    法第62條前段規定減輕其刑。審酌被告駕車肇事致告訴人受
    傷，告訴人所受傷勢非輕，迄未能與告訴人達成民事和解，
    及其犯後態度尚可，告訴人對本件車禍之發生亦有過失，且
    過失之程度非輕等一切情狀，量處如主文所示之刑，並依修
    正前刑法第41條第1 項前段規定，諭知易科罰金之折算標準
    。
據上論斷，應依刑事訴訟法第299 條第1 項前段，刑法第2 條第
1 項前段、修正前刑法第284 條第1 項前段、第62條前段、第41
條第1 項前段，罰金罰鍰提高標準條例第1 條前段、第2 條（修
正前），現行法規所定貨幣單位折算新臺幣條例第2 條，判決如
主文。
本案經檢察官林吉泉到庭執行職務
中　　華　　民　　國　　96　　年　　3 　　月　　27　　日
                  刑事第三庭 審判長法  官  吳永宋
                                   法  官  林雅莉
                                   法  官  趙家光
以上正本證明與原本無異。
如不服本判決應於收受本判決送達後十日內向本院提出上訴書狀，
其未敘述上訴理由者，並得於提起上訴後十日內向本院補提理由
書狀（均須按他造當事人之人數附繕本）「切勿逕送上級法院」
中　　華　　民　　國　　96　　年　　3 　　月　　27　　日
                                   書記官  陳勃諺
附錄本案論罪科刑條文
中華民國刑法第284 條第1 項前段
因過失傷害人者，處 6 月以下有期徒刑、拘役或 5 百元以下罰
金。
